臺灣臺南地方法院交通事件裁定　　　　　　　　　　九十三年度交聲字第一一一號
　　移送機關　交通部公路總局嘉義區監理所臺南監理站
　　受處分人
　　即異議人　甲○○
右列受處分人因違反道路交通管理處罰條例案件，對於交通部公路總局嘉義區監理所
臺南監理站於民國九十三年二月二十六日所為之二裁決處分（處分案號：嘉監南字第
裁七四—Ｚ00000000號、第裁七四—Ｚ00000000號）聲明異議，本
院裁定如左：
    主  文
原處分關於「駕駛車輛未隨身攜帶駕駛執照」、「行車執照未隨車攜帶」及「汽車行
駛於設站管制之道路，而不遵管制之規定者」等部分均撤銷。
甲○○汽車行駛於高速公路，而不遵管制之規定，處罰鍰新臺幣參仟元，並記違規點
數壹點。
被舉發「駕駛車輛未隨身攜帶駕駛執照」及「行車執照未隨車攜帶」部分均不罰。
其餘異議駁回。
    理  由
一、原處分意旨略以：受處分人即異議人甲○○於民國九十三年一月六日上午十一點
    零五分左右，駕駛車牌號碼七Ｊ－八三一０號自用小客車，行經國道三號高速公
    路北上二八二公里處時，經內政部警政署國道公路警察局第八警察隊警員以雷射
    槍測速器測得其行車速度為時速一二八公里，而有超過規定最高速限之違規行為
    ，且異議人經警攔查時，並未立即停車受檢，反而加速逃逸。隨後經警駕車尾隨
    而攔下後，異議人竟拒絕出示任何證件，並逕行離去，故舉發警員乃依法就其超
    速、不服稽查而逃逸、未攜帶駕駛執照及行車執照等違規行為加以逕行舉發。原
    處分機關即交通部公路總局嘉義區監理所臺南監理站經查證後，復認異議人確有
    駕駛車輛未隨身攜帶駕駛執照、行車執照未隨車攜帶及汽車行駛於設站管制之道
    路，而不遵管制之規定（包含超速及不服稽查而逃逸兩項）等違規情事，乃依照
    道路交通管理處罰條例第三十三條第一項、第二十五條第一項第三款及第十四條
    第一項第一款等規定，且參酌違反道路交通管理事件統一裁罰基準表之相關內容
    ，裁處異議人罰鍰共計新臺幣六千六百元，並依同法第六十三條第一項之規定，
    共記違規點數兩點等語。
二、聲明異議意旨則略以：受處分人即異議人甲○○雖不否認其於九十三年一月六日
    上午十一點零五分左右，駕駛車牌號碼七Ｊ－八三一０號自用小客車，行經國道
    三號高速公路梅山交流道北上匝道出口處時，有經內政部警政署國道公路警察局
    第八警察隊警員攔停檢查之事實，然在非假日時段且有三線車道之南二高，執勤
    警員僅為區區疑似超速之違規，竟大費周章地尾隨異議人所駕駛車輛達三公里之
    遠，其間卻未予以攔停，作法實令異議人不解；又當異議人配合靠邊停車，執勤
    警員卻未告知異議人有何違規事由，而在異議人依警察職權行使法第四條之規定
    拒絕出示駕照、行照後，該執勤警員竟在毫無事實根據且全無事證之情形下，片
    面認定異議人有超速、不服稽查取締、無照駕駛及未帶行照等違規情事，致異議
    人遭受不當裁決共計罰鍰新臺幣六千六百元，故異議人不服原裁處，而提起本件
    異議。
三、按汽車行駛於高速公路或設站管制之道路，而不遵管制之規定者，處汽車駕駛人
    新臺幣三千元以上六千元以下罰鍰，並記違規點數一點，道路交通管理處罰條例
    第三十三條第一項及第六十三條第一項第一款分別定有明文；又汽車行駛高速公
    路，應依速限標誌指示；另汽車行駛高速公路，不得有不服從公路警察或依法執
    行交通稽查任務人員之指揮或稽查取締而逃逸之行為，高速公路交通管制規則第
    五條第一項前段及第九條第一項第十二款亦分別規定甚明。再者，汽車駕駛人有
    不服指揮稽查而逃逸或違規行為經以科學儀器取得違規證據資料者，當場不能或
    不宜攔截製單舉發者，得對汽車所有人逕行舉發處罰；至前項逕行舉發，應記明
    車輛牌照號碼、車型等可資辨明之資料，查明汽車所有人姓名或名稱、住址後，
    製單舉發處罰之，道路交通管理處罰條例第七條之二第一項第四款、第六款及第
    二項亦有明文規定。至汽車駕駛人之行為，如無道路交通管理處罰條例第七條之
    二第一項各款所定之情形，則縱然該駕駛人之姓名、年籍等資料，因駕駛人經攔
    停後未出示駕照、行照等證明文件即離開現場而無從查考，執勤警員仍不得貿然
    予以逕行舉發，否則該舉發程序即非適法。此外，汽車行駛有行車執照未隨車攜
    帶者，處汽車所有人新臺幣三百元以上六百元以下罰鍰並禁止其行駛；又汽車駕
    駛人，有駕駛車輛未隨身攜帶駕駛執照者，處新臺幣三百元以上六百元以下罰鍰
    並禁止其行駛，道路交通管理處罰條例第十四條第一項第二款及第二十五條第一
    項第三款雖有明文規定，然此係指汽車駕駛人或所有人經警攔查被要求出示行車
    執照及駕駛執照時，實際上並未將上開證件攜帶在身上，而無從加以出示，或是
    雖有攜帶而仍向稽查警員表示並未攜帶等情形而言，假若駕駛人經執勤警員要求
    出示行車執照及駕駛執照時，即以口頭或其他方式表達拒絕出示證件之意思，則
    執勤警員並無從以搜身等強制之方式，對該駕駛人是否隨身攜帶行車執照或駕駛
    執照加以驗證，此時執勤警員僅能在設法查明駕駛人之姓名、年籍資料後，以道
    路交通管理處罰條例第六十條第二項第一款：「汽車駕駛人，駕駛汽車不服從交
    通勤務警察之稽查」之規定加以舉發，而難逕以前開「未隨身攜帶駕駛執照及行
    車執照」等二條文之規定貿然予以舉發之。
四、經查：
    （一）受處分人即異議人甲○○雖否認於九十三年一月六日上午十一點零五分左
          右，駕駛車牌號碼七Ｊ－八三一０號自用小客車，行經國道三號高速公路
          北上二八二公里處時，其行車速度有超過規定最高速限，且在經警攔查時
          未立即停車受檢而加速逃逸等違規行為，然異議人駕車行駛於高速公路，
          而有超速及不服稽查而逃逸等違規事實，除有內政部警政署國道公路警察
          局公警局交字第Ｚ00000000號舉發違反道路交通管理事件通知單
          及內政部警政署國道公路警察局第八警察隊九十三年二月十七日公警國八
          交訴字第０九三００００一四一號函各一份附卷可參外，另證人即當日執
          行勤務舉發本違規事件之前開警察局第八警察隊警員張宏舟，亦於本院調
          查時到庭具結證稱：「（法官問：本件是否你舉發的，情形如何？）是我
          舉發的，我們之前是在交流道前二公里處測速，測到本件異議人所駕駛之
          小客車有超速違規，當時異議人的車子是第一台車輛，我是以雷射槍對準
          異議人的小客車進行測速，測得時速是一二八公里，測距是三百多公尺，
          所以我有充分的時間攔查，我是以紅旗揮動示意異議人停車，異議人只到
          我面前稍微減速，但沒有停下來，過了之後就加速，我們就馬上上車尾隨
          ，跟到梅山交流道北上匝道出口，我們就用警報器及大燈示意異議人停車
          ，異議人這時候才停車，停車時是我下車到異議人車旁要異議人出示證件
          ，異議人有下車，我向異議人索取證件過程中，異議人一直表示他未違規
          ，我要跟異議人說他有違規，異議人就一直自說自話，自己說他無違規，
          我講的話他聽不進去，所以當場我有錄音，異議人就自己打電話給一一０
          勤務中心表示我們執勤態度不佳，一直抱怨，之後就將電話交給我，我還
          跟勤務中心人員解釋本件詳細情形，全部講完後，我就向異議人表示到底
          要不要出示證件，我有跟他表示如果不出示，我們可以帶回去查明身分，
          異議人就轉身走進入駕駛座，我以為他要拿出證件，結果竟然車子開了就
          跑了，我當場有照相，所以我們只好依法逕行舉發。」等語（參見本院九
          十三年四月七日訊問筆錄），此參以證人張宏舟警員與異議人間不僅未有
          任何怨隙，且係毫不相識之人，衡情證人應無設詞攀誣，或虛構違規事實
          陷害異議人之理。況警員執行公務時，本身即受有行政懲處責任之監督，
          且其到庭具結作證，更係以刑事責任擔保其證言之真實性，故證人張宏舟
          警員之前開證述內容，以及其所記錄舉發之本件違規事實，經核尚無不可
          採信之處。
    （二）其次，本件執勤警員所用之手提式雷射槍測速器，為ProLaserIII機種，乃
          國外先進科學儀器，因我國經濟部中央標準檢驗局尚未有檢定雷射槍測速
          器之規範，故在未有檢定規範以前適用國際檢驗規定（國外需經過檢定合
          格始得出廠），且該檢驗合格文件譯本業經我國法院公證等情，除有前述
          內政部警政署國道公路警察局第八警察隊九十三年二月十七日公警國八交
          訴字第０九三００００一四一號函一份存卷可佐外，並有該雷射槍測速器
          測試報告認證資料一份在卷足憑。而由上開測試資料中可知，該雷射測速
          槍與迎面而來的車輛比對測試結果，其標準偏差之差別為一‧０八Km/h；
          而與背道而馳的車輛比對測試結果，其標準偏差之差別為一‧六八Km/h（
          詳見該測試報告第十五、十六頁），足見該雷射槍測速器測速結果之誤差
          ，應在二Km/h以內，故本件執勤警員所使用之雷射槍測速器之準確度及正
          確性，應均值得信賴。況執勤警員使用該雷射槍測速器測速時，只需該測
          速器內之紅外線點瞄準所欲測試車輛，並鎖定該車後（一次一部不受他車
          影響），該測速器即顯示該車之行車速度與測速距離等情，亦據前開內政
          部警政署國道公路警察局第八警察隊函文說明無誤，並經證人張宏舟證述
          屬實，故本件舉發警員對於所測速之車輛，亦應無誤認之可能。基此，受
          處分人即異議人甲○○於前述時、地，駕車行經最高速限為時速一一０公
          里之國道三號高速公路北上二八二公里處時，其行車速度為時速一二八公
          里而有超速之違規行為，應無疑問。
    （三）再者，另參照證人張宏舟警員右開所證述：「．．．我是以雷射槍對準異
          議人的小客車進行測速，測得時速是一二八公里，測距是三百多公尺，所
          以我有充分的時間攔查，我是以紅旗揮動示意異議人停車，異議人只到我
          面前稍微減速，但沒有停下來，過了之後就加速．．．」等語，可知受處
          分人即異議人甲○○於上開時、地，駕車經過本件執勤警員停車測速之地
          點前，執勤警員應已有揮旗攔停之行為，且異議人行經執勤警員揮旗攔停
          之地點時，亦應已發現執勤警員有攔停而欲稽查之情形，否則衡情異議人
          應不至於有稍微減速，而過了之後即加速離開之異常駕駛情形，故異議人
          尚有駕車行駛於高速公路不服稽查而逃逸之不遵高速公路交通管制規則第
          九條第一項第十二款規定之違規行為，亦應可認定。基此並參照前述說明
          ，本件執勤警員就異議人駕車行駛於高速公路而超速及不服稽查而逃逸等
          違規行為，依照上述道路交通管理處罰條例第七條之二第一項第四款、第
          六款及第二項等規定，對於汽車所有人予以逕行舉發，於法尚無不合之處
          。
    （四）又受處分人即異議人甲○○雖辯稱：在非假日時段且有三線車道之南二高
          ，執勤警員為區區疑似超速之違規，竟大費周章地尾隨異議人所駕駛之車
          輛達三公里之遠，其間卻未予以攔停，其作法實令異議人不解云云，然據
          前開證人張宏舟警員所為證述：「．．．我是以紅旗揮動示意異議人停車
          ，異議人只到我面前稍微減速，但沒有停下來，過了之後就加速，我們就
          馬上上車尾隨，跟到梅山交流道北上匝道出口，我們就用警報器及大燈示
          意異議人停車，異議人這時候才停車．．．」等語可知，當異議人所駕駛
          之車輛通過揮動紅旗進行攔檢之執勤警員時，係處於加速前進之狀態，倘
          該執勤警員於異議人經警攔檢而未停車受檢後，選擇駕車尾隨追躡異議人
          之車輛並加以攔停舉發，則其非但需時進入警用車輛，並將警車由靜止加
          速至高速行駛狀態，且於尾隨追躡過程中，亦需顧慮沿途之車流狀態、異
          議人與其他用路人之安全及攔停地點之適當與否，尚非得以不顧一切加速
          狂奔之方式進行追躡攔停。另衡諸現代車輛性能優越、快速等情形，異議
          人所駕駛車輛於加速通過執勤警員後，在執勤警員進入車內準備開始加速
          尾隨時，異議人之車輛應已超越領先該警用車輛達一定之距離，則該警用
          車輛於尾隨異議人所駕駛車輛二、三公里後始追及之，亦非不能想像而有
          何違反經驗法則之情形，故異議人前開所辯，經核並非有理。
    （五）至受處分人即異議人甲○○於經警駕車追及後，並未出示任何行照或駕照
          等證明文件，隨後並離開攔停地點等情，雖據異議人陳明無誤，並經證人
          張宏舟警員證述屬實，然根據證人張宏舟警員另證稱：「我們攔下來到異
          議人離開將近二十分鐘，異議人均堅決不出示證件，也不聽我們解釋，所
          以才叫異議人先走。」等語（詳見本院上開訊問筆錄），並參酌本院所勘
          驗之案發現場錄音帶中復有：「．．．警員跟異議人解釋無效後，向異議
          人表示可以先走了，異議人抱怨你們勞民傷財。」等情（同上開訊問筆錄
          參照），足見本件異議人係在執勤警員之同意下，始離開攔停現場，因之
          異議人之經警攔停後或有不服稽查之情形，然其並無任何逃逸之行為，則
          尚可確認。從而，異議人經警駕車追及攔停後，其不服執勤警員稽查之行
          為，縱有違反道路交通管理處罰條例第六十條第二項第一款之不服從交通
          勤務警察稽查之情形，然其後來離開攔停現場之行為，經核應未符合道路
          交通管理處罰條例第七條之二第一項各款所定而可逕行舉發之事項，故本
          件執勤警員就異議人經攔停後之相關行為，僅因異議人未出示行照、駕照
          等證明文件而離開現場即予以逕行舉發，參照上述說明可知，此項舉發程
          序經核尚非適法，而原處分機關據此不當之逕行舉發內容，而貿然對於異
          議人加以裁處，亦顯非適當。況參照前開說明，可知原處分機關即交通部
          公路總局嘉義區監理所臺南監理站就異議人前開拒絕出示相關證件之行為
          ，縱認異議人之違規事實明確，亦應依照道路交通管理處罰條例第六十條
          第二項第一款有關不服稽查之規定加以裁罰（此亦有前開內政部警政署國
          道公路警察局第八警察隊函文所引用之內政部警政署七十年七月十三日警
          署交字第一九四一八號函：「對交通違規不符稽查取締之事實認定，有下
          列情事：一、拒絕查驗駕、行照或其他足資稽查之文件者。．．．」等內
          容可資參考），然原處分機關竟以「駕駛車輛未隨身攜帶駕駛執照」及「
          行車執照未隨車攜帶」等規定，而裁處異議人罰鍰共計新臺幣六百元，經
          核於法亦顯非妥適，併予敘明。
    （六）末按，警察行使職權時，應著制服或出示證件表明身分，並應告知事由。
          警察未依前項規定行使職權者，人民得拒絕之；又警察對於已發生危害或
          依客觀合理判斷易生危害之交通工具，得予以攔停並要求駕駛人或乘客出
          示相關證件或查證其身分，警察職權行使法第四條及第八條第一項第一款
          則定有明文。據此，倘若執勤警員對於依客觀合理判斷易生危害之交通工
          具予以攔停，且已告知駕駛人攔檢之事由時，駕駛人即有出示行車執照及
          駕駛執照等相關證件之義務。又依據證人張宏舟警員前述所證稱：「．．
          ．我向異議人索取證件過程中，異議人一直表示他未違規，我要跟異議人
          說他有違規，異議人就一直自說自話，自己說他無違規，我講的話他聽不
          進去，所以當場我有錄音．．．」等語，以及參酌本院所勘驗之案發現場
          錄音帶中並有：異議人向警政署投訴中心表示自己並未超速，但警員卻認
          為其有超速，且執勤警員表示要操作雷射槍測速器給異議人看卻為異議人
          所拒絕等內容觀之，則本件異議人經警攔停後，執勤警員已告知異議人其
          有「超速行駛」等攔檢事由，應尚可認定。基此，受處分人即異議人孫筆
          卿既有超速違規之情形，顯見其所駕駛之小客車即屬依客觀合理判斷易生
          危害之交通工具，而其在身穿警察制服之警員已經告知攔檢事由之情形下
          ，依前開警察職權行使法之規定，本即具有出示行車執照及駕駛執照之義
          務，亦無疑問，故異議人前開所辯：當異議人配合靠邊停車，執勤警員並
          未告知異議人有何違規事由，異議人乃依警察職權行使法第四條拒絕出示
          駕、行照云云，經核則無理由，而不足採，附此敘明。
六、綜上所述，本件原裁決處分關於「駕駛車輛未隨身攜帶駕駛執照」及「行車執照
    未隨車攜帶」兩部分，既有前述違法情形；又受處分人即異議人甲○○駕車行駛
    高速公路不服稽查而逃逸之行為，其違規事實應係異議人「駕車行駛於高速公路
    ，而不遵管制之規定」，然原處分之舉發違規事實欄內竟記載為「汽車行駛於設
    站管制之道路，而不遵管制之規定者」，經核亦非適當，故應由本院裁定將原處
    分關於該三部分之裁處予以撤銷。然因異議人駕駛前開小客車，於前述時、地，
    有駕駛汽車行駛高速公路不服從稽查而逃逸之違規行為既可認定，故本院仍應依
    照道路交通管理處罰條例第三十三條第一項及第六十三條第一項第一款等規定，
    並參酌異議人違規情節之輕重，另為異議人如主文第二項所示之諭知。至異議人
    被舉發「駕駛車輛未隨身攜帶駕駛執照」及「行車執照未隨車攜帶」等部分，則
    均為不罰之諭知。此外，異議人於前述時、地，駕駛汽車行駛於高速公路，尚有
    超速而不遵管制規定之違規情事亦可確認，則原處分機關即交通部公路總局嘉義
    區監理所臺南監理站就此部分違規事實，引用道路交通管理處罰條例第三十三條
    第一項及第六十三條第一項第一款等規定，裁處異議人罰鍰新臺幣三千元，並記
    違規點數一點，於法尚無違誤，且本件之此部分異議內容，經核亦無理由，故應
    予以駁回。
七、據上論斷，應依道路交通案件處理辦法第十九條、第二十條前段，裁定如主文。
中      華      民      國      九十三      年     七     月     十四   日
                                  臺灣臺南地方法院交通法庭
                                      法  官    陳  志  成
右正本證明與原本無異。
如不服本裁定應於送達後五日內向本院提出抗告狀。
                                      書記官    黃  瓊  蘭
中      華      民      國      九十三      年     七     月     十四   日
